臺灣橋頭地方法院刑事判決　　　　　 110年度審金訴字第76號
公　訴　人　臺灣橋頭地方檢察署檢察官
被　　　告　張嘉恩




上列被告因詐欺等案件，經檢察官提起公訴（109年度偵字第110
02號、110年度偵字第1285號），被告於準備程序中就被訴事實
均為有罪之陳述，經告知簡式審判程序之旨，並聽取被告與公訴
人之意見後，合議庭裁定由受命法官進行簡式審判程序，判決如
下：
    主  文
乙○○犯如附表所示之參罪，處如附表各編號「主文」欄所示之
刑。應執行有期徒刑壹年參月。
    事  實
一、乙○○於民國109年5月30日前某日，加入某姓名、年籍不詳
    之成年男子所屬之詐欺集團後，與該成年男子、少年邱○崙
    、邱○展（分別為91年11月及94年8月出生，姓名、年籍均
    詳卷，行為時均未滿18歲，另由臺灣高雄少年及家事法院處
    理）及其他詐欺集團成員，共同基於意圖為自己不法所有之
    三人以上共同詐欺取財，及洗錢以掩飾、隱匿詐欺取財所得
    去向與所在之犯意聯絡，先由詐欺集團成員於附表「詐騙方
    式」欄所示時間，以該欄所示方式，向甲○○、丁○○○、
    丙○○施以詐術，致其等均陷於錯誤，而分別匯款如該欄所
    示金額，至該欄所示收款帳戶內。該成年男子旋以通訊軟體
    易信指示乙○○持收款帳戶之提款卡，戴邱○崙或邱○展至
    附表「提領地點」欄所示地點，將提款卡交由邱○崙或邱○
    展於附表「提領時間」欄所示時間，提領如「提領金額」欄
    所示金額後，乙○○將提領金額上繳予詐欺集團成員，以此
    方式掩飾特定犯罪所得之本質、來源及去向。嗣甲○○、丁○○○、丙○○發現遭騙而報警處理，經警調閱監視器畫面
    比對後，始循線查悉上情。
二、案經甲○○訴由臺北市政府警察局文山第二分局、丁○○○
    之告訴代理人劉怡妏訴由臺中市政府警察局豐原分局報告臺
    灣橋頭地方檢察署檢察官偵查起訴。
    理  由
一、本件被告乙○○所犯非為死刑、無期徒刑、最輕本刑為3年
    以上有期徒刑之罪或高等法院管轄之第一審案件，而於準備
    程序進行中，被告就被訴事實均為有罪之陳述，經法官告知
    簡式審判程序之旨，並聽取當事人之意見後，合議庭裁定由
    受命法官獨任進行簡式審判程序，是本案之證據調查，依刑
    事訴訟法第273條之2規定，不受同法第159條第1項、第161
    條之2、第161條之3、第163條之1及第164條至第170條規定
    之限制，合先敘明。
二、上揭事實，業據被告於本院準備程序及審理時均坦承不諱，
    核與告訴人甲○○、丁○○○之告訴代理人劉怡妏、被害人
    丙○○、證人即共犯邱○展、邱○崙於警詢中之證述情節相
    符，並有自願搜索同意書、高雄市政府警察局仁武分局搜索
    、扣押筆錄、扣押物品目錄表、監視器翻拍照片、林園分局
    中庄派出所偵辦詐欺車手邱○崙、乙○○詐欺案件相片、告
    訴代理人劉怡妏提出之匯款單、臺灣新光商業銀行股份有限
    公司集中作業部109年9月4日新光集作字第1090064775號函
    文暨所附交易明細、玉山銀行個金集中部109年9月17日玉山
    個（集中）字第1090109095號函文暨所附交易明細、合作金
    庫商業銀行匯款申請書代收入傳票、國泰世華銀行00000000
    0000號帳戶交易明細、扣案手機2支數位採證列印資料及光
    碟片等件附卷可稽，足認被告上開任意性自白與事實相符，
    堪信為真實。綜上所述，本案事證明確，被告前揭犯行均堪
    認定，俱應依法論科。
三、論罪科刑
(一)按洗錢防制法第2 條規定：「本法所稱洗錢，指下列行為：
    一、意圖掩飾或隱匿特定犯罪所得來源，或使他人逃避刑事
    追訴，而移轉或變更特定犯罪所得。二、掩飾或隱匿特定犯
    罪所得之本質、來源、去向、所在、所有權、處分權或其他
    權益者。三、收受、持有或使用他人之特定犯罪所得。」如
    詐欺集團向被害人施用詐術後，為隱匿其詐欺所得財物之去
    向，而令被害人將其款項轉入該集團所持有、使用之人頭帳
    戶，並由該集團所屬之車手前往提領詐欺所得款項得逞，檢
    察官如能證明該帳戶內之資金係本案詐欺之特定犯罪所得，
    即已該當於新法第14條第1項之一般洗錢罪。另過去實務認
    為，行為人對犯特定犯罪所得之財物或利益作直接使用或消
    費之處分行為，或僅將自己犯罪所得財物交予其他共同正犯
    ，祇屬犯罪後處分贓物之行為，非本條例所規範之洗錢行為
    ，惟依新法規定，倘行為人意圖掩飾或隱匿特定犯罪所得來
    源，而將特定犯罪所得直接消費處分，甚或交予其他共同正
    犯，而由共同正犯以虛假交易外觀掩飾不法金流移動，即難
    認單純犯罪後處分贓物之行為，應仍構成新法第2條第1款或
    2款之洗錢行為（最高法院108年度台上字第1744號判決意旨
    參照）。經查，被告其所屬詐欺集團其他成員所為之詐欺犯
    行，使被害人等均陷於錯誤而將款項匯入該集團掌控之銀行
    帳戶，再由被告載共犯邱○展、邱○崙前往領款後轉交上游
    ，目的在於隱匿詐欺犯罪所得之來源與去向，顯已製造金流
    斷點，即被告所為已切斷資金與當初犯罪行為之關聯性，隱
    匿犯罪行為或該資金不法來源或本質，使偵查機關無法藉由
    資金之流向追查犯罪者，揆諸前開說明，核與洗錢防制法第
    14條第1項一般洗錢罪之要件相合。
(二)是核被告所為，係犯刑法第339條之4第1項第2款之三人以上
    共同詐欺取財罪、洗錢防制法第14條第1項之一般洗錢罪。
    被告就附表各編號所示犯行，各係載共犯邱○展或邱○崙前
    往先後多次提領同一被害人遭詐騙所匯入之款項，在時間具
    有密切之關連性，依一般社會通常觀念難以強行分離，係為
    達同一目的，而侵害同一法益，在刑法評價上，以視為數個
    舉動之接續實施，合為包括一行為予以評價，較為合理，各
    應論以接續犯。
(三)另按行為人以合同之意思而參加犯罪，亦即以共同實施犯罪
    之意思，參與犯罪者，即屬於共同正犯。所謂共同實施，並
    不以參與全部犯罪行為為限，祇須具有犯意之聯絡，行為之
    分擔，既不問犯罪動機起於何人，亦不必每一階段犯行均經
    參與為必要。查本件先由其他詐欺集團成員對被害人等施以
    詐術，致被害人等陷於錯誤後匯款至集團掌控之銀行帳戶，
    被告則依指示載共犯邱○展、邱○崙前往領款之詐欺取財犯
    意聯絡暨分工方式，已如前揭事實欄所述，則被告與其所屬
    之詐欺集團成員間，具有犯意聯絡與行為分擔，應論以共同
    正犯。
(四)被告如附表各編號所為，均係以一行為同時觸犯三人以上共
    同詐欺取財罪、一般洗錢罪2罪名，為想像競合犯，均應依
    刑法第55條前段規定，各從一重之三人以上共同詐欺取財罪
    處斷。至本案雖有共犯為少年，然因被告係89年12月生，於
    為各次犯行時為未滿20歲之未成年人，尚無從依兒童及少年
    福利與權益保障法第112條第1項前段規定，就其犯行予以加
    重其刑之適用，併予敘明。
(五)按犯洗錢防制法第14條之罪，在偵查或審判中自白者，減輕
    其刑，洗錢防制法第16條第2 項定有明文；次按想像競合犯
    係一行為觸犯數罪名，行為人犯罪行為侵害數法益皆成立犯
    罪，僅因法律規定從一重處斷科刑，而成為科刑一罪而已，
    自應對行為人所犯各罪均予適度評價，始能對法益之侵害為
    正當之維護。因此法院於決定想像競合犯之處斷刑時，雖以
    其中最重罪名之法定刑作為裁量之準據，惟具體形成宣告刑
    時，亦應將輕罪之刑罰合併評價。基此，除非輕罪中最輕本
    刑有較重於重罪之最輕本刑，而應適用刑法第55條但書規定
    重罪科刑之封鎖作用，須以輕罪之最輕本刑形成處斷刑之情
    形以外，則輕罪之減輕其刑事由若未形成處斷刑之外部性界
    限，自得將之移入刑法第57條或第59條之科刑審酌事項內，
    列為是否酌量從輕量刑之考量因子。是法院倘依刑法第57條
    規定裁量宣告刑輕重時，一併具體審酌輕罪部分之量刑事由
    ，應認其評價即已完足，尚無過度評價或評價不足之偏失（
    最高法院109 年度台上字第3936號判決意旨參照）。經查，
    被告於本院準備程序及審理時，就所犯一般洗錢罪自白，本
    應依洗錢防制法第16條第2項之規定減輕其刑，惟被告所犯
    一般洗錢罪係屬想像競合犯中之輕罪，雖因想像競合犯之關
    係而從一重之三人以上共同詐欺取財罪處斷，上開輕罪之減
    輕其刑事由未形成處斷刑之外部性界限，依前揭說明，仍應
    由本院於依刑法第57條規定量刑時，審酌上開輕罪之減輕其
    刑事由，作為被告量刑之有利因子（見後述量刑部分所載）
    ，附此說明。
(六)爰審酌被告正值青年，不思合法途徑或覓得正當職業獲取所
    需，竟與詐欺集團成員共犯本案犯行，影響社會治安，漠視
    他人財產法益，不僅造成執法機關不易查緝犯罪行為人，亦
    將使被害人等求償困難，更助長社會犯罪風氣，破壞人際往
    來之信任感，所為殊值非難，再考量被告於本件犯行中行為
    態樣，暨審酌被告犯後已坦承犯行，符合前揭量刑事由，業
    如前述；另被告於本院審理中與告訴人丁○○○成立調解，
    約定分期賠償，並已清償2期，此有調解筆錄及本院辦理刑
    事案件電話紀錄查詢表在卷可查。兼衡被告自述高中肄業之
    智識程度、入監前從事服務業、月薪26,000元、未婚、無須
    負擔扶養義務等一切情狀，爰分別量處如附表主文欄所示之
    刑。暨綜合上情，合併定應執行刑如主文所示。
(七)按受2年以下有期徒刑、拘役或罰金之宣告，而有下列情形
    之一，認以暫不執行為適當者，得宣告2年以上5年以下之緩
    刑，其期間自裁判確定之日起算：㈠未曾因故意犯罪受有期
    徒刑以上刑之宣告者。㈡前因故意犯罪受有期徒刑以上刑之
    宣告，執行完畢或赦免後，5年以內未曾因故意犯罪受有期
    徒刑以上刑之宣告者，刑法第74條第1項定有明文。查被告
    前因詐欺案件，經臺灣高雄地方法院以110年度審金訴字第
    54號判決處應執行有期徒刑1年6月確定，此有臺灣高等法院
    被告前案紀錄表及上開判決列印附卷可查，足認與上開緩刑
    要件不合，自無從對其為緩刑之諭知，併此敘明。
四、沒收：
(一)被告參與上開詐欺集團所涉全部犯行，共計獲得12,000元報
    酬乙節，業據被告於本院審理時供述明確（院卷第329頁）
    ，然被告就其參與上開詐欺集團所涉另案詐欺犯行，前於臺
    灣高等法院高雄分院110年度上訴字第724號案件審理中，業
    與該案被害人成立調解並賠償4,000元完畢，該案判決則就
    被告其餘犯罪所得8,000元諭知沒收在案，此有前揭判決列
    印在卷可考，堪認已充分剝奪被告參與詐欺集團之全部犯罪
    所得，本案爰不再重複諭知沒收。
(二)至扣案之手機2支固屬被告所有，惟非屬供本案犯罪所用之
    物，此亦經被告於本院審理時供述明確（院卷第326頁），
    爰均不予宣告沒收。
據上論斷，應依刑事訴訟法第273條之1 第1項、第299條第1項前
段，判決如主文。
本案經檢察官鄭子薇提起公訴，檢察官李門騫到庭執行職務。
中    華    民    國   111    年    1     月    26    日
                  刑事第四庭    法  官  簡祥紋
以上正本證明與原本無異。
如不服本判決應於收受判決後 20 日內向本院提出上訴書狀，並
應敘述具體理由。其未敘述上訴理由者，應於上訴期間屆滿後
20 日內向本院補提理由書 (均須按他造當事人之人數附繕本)「
切勿逕送上級法院」。
中    華    民    國   111    年    1     月    26    日
                                書記官  陳佳彬
附錄本案論罪科刑法條：
洗錢防制法第14條第1項
有第2條各款所列洗錢行為者，處7年以下有期徒刑，併科新臺幣
5百萬元以下罰金。
中華民國刑法第339條之4第1項第2款
犯第339條詐欺罪而有下列情形之一者，處1年以上7年以下有期
徒刑，得併科1百萬元以下罰金：
二、三人以上共同犯之。
 
附表：
┌─┬────┬─────────┬────┬────┬────┬────┐
│編│被害人  │詐騙方式          │提領地點│提領時間│提領金額│主文    │
│號│        │                  │        │        │        │        │
├─┼────┼─────────┼────┼────┼────┼────┤
│1 │甲○○  │詐欺集團成員分別於│由乙○○│109年6月│2萬元   │乙○○犯│
│  │（提告）│民國109年5月30日13│開車載邱│1日16時9│        │三人以上│
│  │        │時43分、同年6月1日│○展至高│分      │        │共同詐欺│
│  │        │12時30分許致電王呈│雄市大樹├────┼────┤取財罪，│
│  │        │叡，假冒為其當兵之│區中興街│同日16時│2萬元   │處有期徒│
│  │        │同梯友人曾清祿，佯│143號九 │10分    │        │刑壹年壹│
│  │        │稱需借錢云云，致王│曲堂郵局├────┼────┤月。    │
│  │        │呈叡陷於錯誤，而於│ATM提領 │同日16時│2萬元   │        │
│  │        │109年6月1日15時21 │        │11分    │        │        │
│  │        │分，匯款新臺幣（下│        ├────┼────┤        │
│  │        │同）8萬元至林冠吟 │        │同日16時│2萬元   │        │
│  │        │之新光銀行西屯分行│        │12分    │        │        │
│  │        │0000000000000號帳 │        │        │        │        │
│  │        │戶。              │        │        │        │        │
├─┼────┼─────────┼────┼────┼────┼────┤
│2 │丁○○○│詐欺集團成員於109 │由乙○○│109年6月│2萬元   │乙○○犯│
│  │（提告）│6月1日某時許致電劉│騎車載邱│2日15時 │        │三人以上│
│  │        │侯細米，假冒為其孫│○崙至高│45分12秒│        │共同詐欺│
│  │        │女，佯稱需借錢云云│雄市大樹├────┼────┤取財罪，│
│  │        │，致丁○○○陷於錯│區中興街│同日15時│2萬元   │處有期徒│
│  │        │誤，而於109年6月2 │143號九 │45分45秒│        │刑壹年。│
│  │        │日13時26分，匯款15│曲堂郵局├────┼────┤        │
│  │        │萬元至薛維愷之玉山│ATM提領 │同日15時│2萬元   │        │
│  │        │銀行南崁分行      │        │46分17秒│        │        │
│  │        │0000000000000號帳 │        ├────┼────┤        │
│  │        │戶。              │        │同日15時│2萬元   │        │
│  │        │                  │        │46分52秒│        │        │
│  │        │                  │        ├────┼────┤        │
│  │        │                  │        │同日15時│2萬元   │        │
│  │        │                  │        │47分23秒│        │        │
│  │        │                  │        ├────┼────┤        │
│  │        │                  │        │同日15時│2萬元   │        │
│  │        │                  │        │47分53秒│        │        │
│  │        │                  │        ├────┼────┤        │
│  │        │                  │        │同日15時│2萬元   │        │
│  │        │                  │        │48分26秒│        │        │
│  │        │                  │        ├────┼────┤        │
│  │        │                  │        │同日15時│6千元   │        │
│  │        │                  │        │49分39秒│        │        │
│  │        │                  │        ├────┼────┤        │
│  │        │                  │        │同日15時│3千元   │        │
│  │        │                  │        │50分23秒│        │        │
│  │        │                  │        ├────┼────┤        │
│  │        │                  │        │同日15時│900元（ │        │
│  │        │                  │        │52分1秒 │起訴書誤│        │
│  │        │                  │        │        │載為300 │        │
│  │        │                  │        │        │元，應予│        │
│  │        │                  │        │        │更正）  │        │
├─┼────┼─────────┼────┼────┼────┼────┤
│3 │丙○○  │詐欺集團成員於109 │由乙○○│109年6月│3萬元   │乙○○犯│
│  │（未提告│5月31日12時40分許 │騎車載邱│2日13時1│        │三人以上│
│  │）      │致電丙○○，假冒為│○崙至高│分      │        │共同詐欺│
│  │        │其姪子黃士瑋，佯稱│雄市大寮├────┼────┤取財罪，│
│  │        │需借錢云云，致黃秀│區信義路│同日13時│3萬元   │處有期徒│
│  │        │錠陷於錯誤，而於  │40號前國│3分     │        │刑壹年貳│
│  │        │109年6月2日9時，匯│泰世華銀├────┼────┤月。    │
│  │        │款20萬元至徐子馥之│行ATM提 │同日13時│3萬元   │        │
│  │        │國泰世華銀行蘭雅分│領      │4分     │        │        │
│  │        │行000000000000號帳│        ├────┼────┤        │
│  │        │戶。              │        │同日13時│3萬元   │        │
│  │        │                  │        │5分     │        │        │
│  │        │                  │        ├────┼────┤        │
│  │        │                  │        │同日13時│3萬元   │        │
│  │        │                  │        │6分     │        │        │
│  │        │                  │        ├────┼────┤        │
│  │        │                  │        │同日13時│3萬元   │        │
│  │        │                  │        │7分     │        │        │
│  │        │                  │        ├────┼────┤        │
│  │        │                  │        │同日13時│2萬元   │        │
│  │        │                  │        │8分     │        │        │
└─┴────┴─────────┴────┴────┴────┴────┘